臺灣高等法院刑事判決
110年度侵上訴字第59號
上  訴  人  
即  被  告  王柏揚
選任辯護人  郭以廷律師
上列上訴人因妨害性自主案件，不服臺灣新北地方法院109年度
侵訴字第128號，中華民國110年1月6日第一審判決（起訴案號：
臺灣新北地方檢察署108年度偵字第17735號），提起上訴，本院
判決如下：
    主  文
上訴駁回。
    犯罪事實
一、甲○○為代號AD000-A108105女子（民國00年0月生，真實姓名
    年籍詳卷，下稱A女）之同校學長，於108年4 月11日上午11
    時許，帶A女至其位在新北市○○區○○路之居處（地址詳卷）
    ，利用其與A女獨處之機會，竟基於強制猥褻之犯意，強行
    抱起A女使之跨坐在其腿上，以雙手觸摸A女腰部，且不顧A
    女反抗，徒手壓制A女，並將A女抱到房間床上，於推倒A女
    後跨坐在A女腰間，親吻A女耳朵及頸部，並隔著A女上衣撫
    摸A女胸部，以此方式，違反A女意願，對A女為強制猥褻行
    為得逞。嗣經A女在其父（代號AD000-A108105A，真實姓名
    年籍詳卷）陪同下，報警處理，始悉上情。
二、案經A女及其父訴由新北市政府警察局板橋分局報請臺灣新
    北地方檢察署檢察官偵查起訴。
    理  由
壹、程序部分
一、按「因職務或業務知悉或持有性侵害被害人姓名、出生年月
    日、住居所及其他足資識別其身分之資料者，除法律另有規
    定外，應予保密」、「行政機關、司法機關及軍法機關所製
    作必須公示之文書，不得揭露被害人之姓名、出生年月日、
    住居所及其他足資識別被害人身分之資訊」，性侵害犯罪防
    治法第12條第1項前段、第2項分別定有明文。又依性侵害犯
    罪防治法施行細則第6條規定：性侵害犯罪防治法第12條所
    定其他足資識別被害人身分之資訊，包括被害人照片或影像
    、聲音、住址、親屬姓名或其關係、就讀學校與班級或工作
    場所等個人基本資料。是本判決關於被害人及其親友姓名、
    就讀學校，皆以代號或簡略記載方式為之。
二、證據能力
　㈠按被告之自白，非出於強暴、脅迫、利誘、詐欺、疲勞訊問
    、違法羈押或其他不正之方法，且與事實相符者，得為證據
    ，刑事訴訟法第156條第1項定有明文。被告於接受測謊鑑定
    之測後晤談中，手寫陳述書1紙（見偵17735卷123頁），核
    屬其審判外之自白，祇要出於任意性，且與事實相符者，依
    前開規定即得採為證據。關於被告撰寫上開陳述書之過程，
    業據鑑定證人乙○○證稱：被告在測後晤談中坦承犯行，敘述
    到與本案有關的事情，我請他以書面方式紀錄下來，隨後我
    離開現場，約25分鐘後，我回到現場，見被告寫的書面漏掉
    一些他先前口頭陳述的資料，所以建議他補充，沒有另外再
    寫一份，被告當時有哭泣情形，我建議他要寫實話，不要寫
    謊話，沒有做的不要寫，陳述書中關於「嚇嚇她」、「我很
    抱歉」等語，都是被告在測後晤談中，自己跟我陳述到的口
    述內容，我有建議被告補充記載等語（見本院卷130、131頁
    ）。核與原審就測謊過程之監視錄影紀錄實施勘驗，製成勘
    驗筆錄（見原審卷37頁，依刑事訴訟法第165條第1項，有證
    據能力）之內容相符。訊之被告除於事後爭執陳述書內容之
    真實性外，亦供認主要內容都是其自行書寫以表示誠意，而
    未提及鑑定證人或其他公務員有何施以強暴、脅迫、詐欺、
    違法羈押或其他不正方法取供情事，應認其撰寫上開陳述書
    ，係出於任意性，故其與事實相符部分（另詳後述），亦有
    證據能力。至於被告哭泣、撰寫之筆跡潦草、內容凌亂等節
    ，僅涉其書寫時之情緒反應，與其自由意志是否已遭剝奪或
    限制無涉；而所謂「嚇嚇她」、「很抱歉」，亦係由被告決
    定記載之內容，況該用語在陳述書中之完整記載為「我只是
    想『嚇嚇她』（本來就沒有要繼續侵犯的意思，也因此會停了
    下來）」、「對於這件事我『很抱歉』，對她造成了傷害，我
    想要盡我最大的能力去補救」，並未涉及本案主觀犯意與客
    觀行為之描述，縱經乙○○提醒被告按其口述內容補充記載，
    亦不影響被告基於任意性所為該等書面供述之認定。辯護人
    以鑑定證人有若干建議、被告當時有哭泣之情緒反應，及上
    開陳述書之筆跡潦草、內容混亂等情，主張該陳述書並無證
    據能力，尚不足採。
　㈡測謊鑑定，係依一般人在說謊時，會產生遲緩、緊張、恐懼
    、不安等心理波動現象，乃以科學方法，由鑑定人利用測謊
    儀器，將受測者之上開情緒波動反應情形加以記錄，用以判
    別受測者之供述是否真實。故測謊鑑定，倘鑑定人具備專業
    之知識技能，且係由審判長、受命法官或檢察官所選任，復
    事先獲得受測者之同意，所測試之問題及其方法又具專業可
    靠性，並符合刑事訴訟法第206條規定之程式者，即屬同法
    第159條第1項「法律有規定」得為證據之傳聞例外。本件被
    告接受新北市政府警察局（下稱新北市警局）所為之測謊鑑
    定，係檢察官於偵查中徵得被告同意（見偵17735卷73頁）
    ，依法囑託新北市警局施測，且查：⑴本件測謊鑑定人具有
    適當之學、經歷及專業訓練，有該測謊鑑定人之資歷表可憑
    （見偵17735卷97頁）；⑵被告於接受測謊前，簽署測試具結
    書（見偵17735卷95頁），表明係出於自由意志同意接受測
    謊，測前睡眠狀況正常，測前24小時並無服用或吸食藥物、
    無飲酒，亦無病歷（包括精神病病），當時身體狀況健康；
    ⑶測謊鑑定人經前置作業（閱讀及分析資料、案件訪談），
    安排測試地點係在刑事鑑識中心測謊室，環境良好，無不當
    外力干擾，測謊儀器運作狀況正常，先進行ZCT測前會談約2
    小時，判定被告適宜進行測謊，隨後以儀器測試（含ACT）
    約40分鐘，並於休息約30分鐘後，進行測後晤談，經由圖譜
    檢測結果，並未發現異常狀況，業經測謊鑑定人乙○○於本院
    審理時結證在卷（見本院卷129頁），且當時施測過程、測
    謊圖譜數據分析、施測問題設計、圖譜顯示結果等，亦有測
    謊鑑定書之附件資料可稽（見偵17735卷89至93、99至121頁
    ）。因認本件測謊鑑定，過程符合正當法律程序保障，所測
    試之問題及其方法具專業可靠性，揆諸上開說明，自有證據
    能力。辯護人固以：⑴被告在測謊當日，因無法忍受長期壓
    力，導致精神崩潰，只想儘快結束，因情緒激動，導致測謊
    時有較大反應，影響測謊結果。且依鑑定證人審理時到庭所
    述，無法擔保被告在測謊後期是否依然維持可以施測的精神
    狀態；⑵被告於測謊結束後，獨自騎車至海邊欲自我了斷，
    經被告女友發現有異，請求警方協助，經警尋獲被告，先帶
    回派出所安置，嗣被告母親委請被告女友至派出所接人，被
    告仍失魂落魄，待情緒稍微緩和後，警員才同意讓被告離開
    ，且回程路上被告一言不語等情，爭執本件測謊鑑定之證據
    能力。惟查：⑴測謊鑑定人乙○○於本院審理時稱：被告在儀
    器測試之過程中，經由圖譜檢測結果並未發現異常狀況，另
    測前會談及測後晤談，全程數小時之久，我現在無法評估被
    告在這數小時的精神狀況如何等語（見本院卷129頁）。係
    表明受測者在「儀器測試」之階段，因留有圖譜紀錄，事後
    縱無印象，仍可依該圖譜紀錄，客觀檢視受測者之精神狀況
    ；至於「測前會談」及「測後晤談」，因無類似圖譜紀錄等
    資料，且本院審理期日距測謊日期逾1年5個月，鑑定人亦非
    僅處理該單一案件，故於到庭為鑑定證人時，因欠缺辯護人
    所指測前、測後之客觀資料，據以推估受測人測試前後精神
    狀況之旨，非得據為本案缺乏客觀圖譜資料，用以擔保被告
    受測時精神狀況正常之認定。而被告在接受測謊前，簽署測
    試具結書表明身體狀況正常（見偵17735卷95頁），且儀器
    測試之圖譜亦無異常狀況，已如前述，難認有何不適合進行
    測謊鑑定之情形。辯護人擷取鑑定證人之片段證言，主張不
    足以擔保被告在測謊後期是否依然維持可以施測之精神狀態
    ，爭執本件測謊鑑定之證據能力，難認有理。辯護人另稱被
    告當時因無法忍受長期壓力，導致精神崩潰、情緒激動，而
    影響測謊結果云云，則與卷內事證不合，亦無足採；⑵至於
    被告在測謊結束後之個人行為，核與本件測謊鑑定證據能力
    之判斷無涉，亦不影響上開認定。
三、除上開資料外，本院認定犯罪事實所憑之供述證據，檢察官
    、被告及辯護人，均同意作為本案證據（見本院卷50至52頁
    ），經本院審酌各該陳述作成時之情況，亦認為適當，而其
    他非供述證據之取得程序，並無違法或不當，因認均有證據
    能力。
貳、實體方面
一、認定事實所憑之證據及理由
　㈠訊據上訴人即被告王柏楊固坦承於上述時間，帶A女至上址居
    處，而與A女獨處之事實，惟矢口否認有何強制猥褻犯行，
    其上訴之初辯稱：我沒有抱起A女使之跨坐在我腿上、觸摸A
    女腰部、將A女抱到房間床上，親吻或撫摸A女等行為，A女
    所述都不實在等語（見本院卷50頁）。嗣改稱：我有抱起A
    女使之跨坐在我腿上、觸摸A女腰部，之後將A女抱起，但隨
    即放下，並提到想跟A女發生關係，靠近A女準備接吻，A女
    就泛淚了，我就放開A女並安慰她，過程中並無違反A女意願
    等語（見本院卷136頁）。嗣再改稱：A女到上址居處不久就
    開始哭，我才摟抱安慰她，在A女哭泣之前，我並沒有對她
    做親近或摟抱的動作等語（見本院卷221頁）。
　㈡經查：
　　⒈證人即告訴人A女於偵查中證稱：108年4月11日早上11點，
      我在學校不舒服，就跟被告去亞東醫院看醫生，之後我就
      到他家，除了我們沒有其他人，當時我跟前男友分手，所
      以情緒不太好，就給被告看我跟學妹的聊天內容，被告看
      完就把我抱到他腿上坐，一開始沒有面對面，被告就把我
      轉過去面對他，之後他的手就開始摸我的腰，一開始是隔
      著衣服摸，後來把手慢慢伸進衣服裡，我有想要起來，但
      被告按住我的腿把我壓回去，我也有把他的手推開，被告
      跟我說他不會幹嘛，要我放輕鬆，之後就把我抱到他的房
      間，我原本是坐著，被告就用手把我往後推，我想要起來
      ，但被告跨坐在我腰部，我無法離開，被告就開始親我的
      耳朵、頸部，手就往我胸部隔著衣物觸碰，我就大哭，被
      告就自己起身離開房間，之後與被告分坐客廳沙發兩端，
      直到快4點時被告才載我回學校，我回學校有跟學妹講這
      件事等語（見偵卷36至37頁）。嗣於本院審理時證稱：被
      告是我學校的學長，108年3、4月間，我跟被告是一般的
      朋友，108年4月11日早上我跟被告說我不舒服，會去亞東
      醫院看醫生，被告說他也不舒服，也要去看醫生，是我先
      去亞東醫院，他後來去亞東醫院找我，看完醫生後，被告
      說他要去買東西，並找個地方吃，然後就把我帶去他家，
      在客廳吃東西，當時我們並沒有坐的很近，被告靠近我時
      ，我有告訴他不要靠過來，後來被告在我無預警的情況下
      強吻我，並且把我帶到房間，撫摸我的身體，我當時有表
      達拒絕，被告還是持續動作，一直到我整個人大哭，事後
      我沒有馬上離開，因為我不知道如何離開他家回到學校，
      他家離學校蠻遠的，當天的情形就如我在偵查中所述等語
      （見本院卷193至196頁）。經核其前後指訴內容相符。
　　⒉證人即A女之學妹林○○（姓名資料詳卷）於偵查中證稱：去
      年（指108年）某一天，A女放學跟我說她去亞東醫院看醫
      生，路上遇到學長（指被告，下同），A女說她跟學長先
      到學長家，就突然被摸身體，覺得自己很髒，A女沒有特
      別說被摸身體哪些部位，因為她當時很傷心，一直哭，感
      覺有話憋著，我就沒有多問等語（見偵卷63至64頁）。嗣
      於本院審理時證稱：當時A女是邊哭邊打電話，跟我講這
      件事情，A女說被告碰她身體哪些地方，具體內容我現在
      不記得，好像沒有說摸身體的哪些部位，只有說被告摸她
      身體，A女是事發當天打電話給我，她當時人在學校外面
      ，至於是什麼地點、她旁邊有沒有人我都不知道，我在電
      話中有安慰A女，並請她告訴老師，後來在同日見面時，A
      女問我該怎麼辦，我在偵查中是據實陳述等語（見本院卷
      197至199頁）。依上開證述內容，堪認A女所指案發當天
      ，其離開被告上址居處回到學校，有跟學妹講本件案情等
      語，核屬有據，且A女當時在講述過程中，有傷心痛哭、
      覺得自己很髒等，亦與一般性侵害案件被害人之事後情緒
      反應相合，而該等客觀情況，為證人林○○親身見聞感受，
      自屬適格之補強證據。
　　⒊本件案發後，被告自當天（4月11日）下午2時14分起，以
      行動通訊向A女傳送「還在生氣嗎」、「是怕我嗎？」、
      「不過我也沒有真的打算對你怎樣倒是真的」、「不然妳
      今天就失身了」、「對不起」、「唉，我還是太衝動了」
      、「以後我一定管好我的柏狼的，不會再讓他出來」、「
      真的很抱歉」、「你都靜一下午了。。。我怕你越想越多
      」等語；A女回覆：「我現在思緒好亂」、「好怕」、「
      我現在腦袋真的好亂」、「就讓我靜靜吧」等語；同日晚
      間8時50分，被告則傳送「已讀我。。。」、「哭哭」等
      語。嗣A女於翌日（4月12日）下午1時57分，回覆「我不
      知道怎麼面對餒 昨天我連躺在床上 都想到下午的事」，
      被告隨即傳送「(跪下趴地 我有在深深反省 (懇求原諒」
      等語，有行動通訊對話紀錄截圖可憑（見偵17735不公開
      卷215至217頁），觀其對話內容，明顯可見被告就其在4
      月11日下午所為「衝動」之舉，造成A女驚懼混亂之感受
      ，反覆表達歉意，甚至以：沒有真的打算對你怎樣、不然
      妳今天就失身了等語，解釋自己之行為意圖，核與A女指
      證被告對其猥褻之行為情狀，亦屬相符。參以被告曾坦承
      確有抱起A女使之跨坐在其腿上、觸摸A女腰部等行為（但
      辯稱並無違反A女意願，見本院卷136頁）；且偵查中同意
      接受測謊結果略以：⑴受測人王柏楊於測前會談否認於108
      年4月11日帶被害人AD000-A108105至他板橋住家時，有在
      房間裡摸被害人胸部，經區域比對法測試結果，呈不實反
      應。⑵受測人於測後晤談經懇談後，自陳108年4月11日當
      天在他家客廳時，被害人不斷哭泣，為了安慰她有將被害
      人抱至他的腿上並親她嘴巴；被害人心情好一點後不知為
      何又說出「夢到自己想要被強姦」等語，他為了嚇被害人
      有將被害人抱至房間床上，趴在被害人身上親她臉部，一
      隻手摸她胸部、另隻手放在她背部，之後便停下來等情，
      有新北市警局109年4月17日新北警鑑字第1090678697號鑑
      定書（見偵17735卷87至121頁）及被告手寫陳述書（見偵
      17735卷123頁）可稽，俱可佐證A女之指訴與事實相符。
　　⒋辯護人雖以：⑴依一般社會生活經驗及論理法則，正常人遭
      受類似侵害後，下意識反應均是迅速離開現場，A女不是
      第1次到被告居處，對周遭環境並不陌生，但事後卻與被
      告同時坐在沙發互傳訊息、在沙發上哭到睡著，繼續留在
      被告居處，睡醒後要被告載她回學校，絲毫不擔心被告有
      再次侵犯之危險，其證詞之可信性不禁令人懷疑；⑵證人
      林○○之證詞，僅能證明其與A女見面當下，A女呈現個人情
      緒反應，關於本案事實發生經過，均是由A女轉告，非林○
      ○親身見聞，與A女之陳述具同一性之累積證據，不具補強
      證據之適格等語，為被告辯護。惟查：⑴本件屬熟人性侵
      案件類型，告訴人A女與被告本非陌生，案發之後，A女是
      否必定迅速離開現場，抑或待情緒緩和後始行離開，洵難
      一概而論。況A女已說明當時係因被告上址居處與學校有
      相當距離，其不知如何返回學校（見本院卷195頁），始
      讓被告載送離開現場，難認有何辯護人所指違反一般社會
      生活經驗及論理法則等情事，辯護人憑以質疑A女證詞之
      憑信性，難認可採；⑵證人陳述之證言組合，其中屬於轉
      述其聽聞自被害人陳述被害之經過者，因屬於與被害人之
      陳述具同一性之累積證據，固不具補強證據之適格；但依
      其陳述內容，茍係以之供為證明被害人之心理狀態，或用
      以證明被害人之認知，或以之證明對聽聞被害人所造成之
      影響者，由於該證人之陳述本身並非用來證明其轉述之內
      容是否真實，而是作為情況證據（間接證據）以之推論被
      害人陳述當時之心理或認知，或是供為證明對該被害人所
      產生之影響，實已等同證人陳述其當時所目睹被害人之情
      況，其待證事實與證人之知覺間有關連性，自屬適格之補
      強證據。證人林○○之證述，其中關於A女所指案發當天離
      開被告上址居處回到學校，有跟學妹講本件案情，及當時
      在講述過程中有傷心痛哭、覺得自己很髒等客觀情況，為
      證人林○○親身見聞感受，自可採為擔保A女指證屬實之補
      強證據。又證人林○○之前後證述，其主要情節相符，雖若
      干細節略有出入，不影響其證詞之可信性，併予敘明。
　　⒌被告為A女同校之學長，而非交往中之男女朋友，業據彼等
      供明在卷，互核相符。其在未獲同意之情形下，對A女為
      親吻耳朵、頸部及撫摸A女胸部等舉動，依一般社會通念
      ，顯足以誘起、滿足、發洩人之性慾，使被害人感到嫌惡
      或恐懼，自屬猥褻行為，而與安撫情緒之舉無涉。被告辯
      稱因見A女哭泣，始行摟抱安慰，不具猥褻意圖等語，顯
      與事理有違，並不足採。
　㈢綜上，被告前開所辯，核屬卸責之詞，不足採信。本案事證
    明確，被告犯行堪予認定。
二、論罪及駁回上訴之理由：
  ㈠核被告所為，係犯刑法第224條之強制猥褻罪。雖A女於案發
    時為未滿18歲之少年，然被告當時並未成年，核與兒童及少
    年福利與權益保障法第112條第1項前段要件不合，無從依該
    條項規定加重其刑，附此敘明。
  ㈡原審認被告犯行事證明確，適用刑法第224條規定，以行為人
    之責任為基礎，審酌被告與A女之關係，犯罪之動機、手段
    、對於A女造成身心影響程度、迄未與告訴人達成和解等犯
    罪後態度，兼衡其智識程度、家庭經濟與生活狀況等一切情
    狀，量處有期徒刑10月。經核原判決之認事用法並無違誤，
    量刑亦稱妥適，應予維持。被告仍執陳詞，矢口否認犯行，
    所辯不足採信，業經本院論駁如上，因認其上訴為無理由，
    應予駁回。
據上論斷，應依刑事訴訟法第368條，判決如主文。
本案經檢察官許宏緯提起公訴，檢察官董怡臻到庭執行職務。
中　　華　　民　　國　　111 　年　　1 　　月　　20　　日
              　　刑事第六庭    審判長法　官  劉方慈
                                      法　官  許曉微
                                      法　官  朱嘉川
以上正本證明與原本無異。
如不服本判決，應於收受送達後20日內向本院提出上訴書狀，其
未敘述上訴之理由者並得於提起上訴後20日內向本院補提理由書
（均須按他造當事人之人數附繕本）「切勿逕送上級法院」。
                                      書記官  尤朝松
中　　華　　民　　國　　111 　年　　1 　　月　　21　　日
附錄本案論罪科刑法條全文
中華民國刑法第224條
對於男女以強暴、脅迫、恐嚇、催眠術或其他違反其意願之方法
，而為猥褻之行為者，處6月以上5年以下有期徒刑。